【裁判字號】    88,上易,2891
【裁判日期】    890126
【裁判案由】    詐欺
【裁判全文】
台灣高等法院台中分院刑事判決                  八十八年度上易字第二八九一號
    上  訴  人  台灣台中地方法院檢察署檢察官
    被      告  丁○○
右上訴人因被告詐欺案件，不服台灣台中地方法院中華民國八十八年九月八日第一審
判決（民國八十八年度易字第一六三六號，起訴案號：台灣台中地方法院檢察署八十
七年度偵字第一六九○六號），提起上訴，本院判決如左：
    主  文
上訴駁回。
    理  由
一、本案經本院審理結果，認第一審判決被告無罪並無不當，應予維持，並引用第一
    審判決書記載之理由（如附件）。
二、上訴人上訴意旨仍執前詞，猶指被告犯罪，經核非有理由，應予駁回。
三、據上論斷，應依刑事訴訟法第三百六十八條、第三百七十三條，判決如主文。
本案經檢察官甲○○到庭執行職務。
中      華      民      國    八十九    年      一      月    二十六    日
                                  台灣高等法院台中分院刑事第八庭
                                        審判長法  官  羅  得  村
                                              法  官  劉  榮  服
                                              法  官  林  輝  煌
右正本證明與原本無異。
不得上訴。
                                              書記官  劉  恒  宏
中      華      民      國    八十九    年      一      月    二十七    日
                                                                        Ｆ
台灣台中地方法院刑事判決                        八十八年度易字第一六三六號
    公  訴  人  臺灣台中地方法院檢察署檢察官
    被      告  丁○○  男四十三歲（民國○○○年○月○○○日生）
                        住台中市○區○○街一四七號
                        居雲林縣斗六市○○路六十一號
                        身分證統一編號：Ｚ000000000號
    選任辯護人  李春生律師
右列被告因詐欺案件，經檢察官提起公訴（八十七年度偵字第一六九○六號）及移送
併辦（八十八年度偵字第五九○七號），本院判決如左:
    主  文
丁○○無罪。
 理  由
一、公訴意旨略以：被告丁○○為弘川建設開發股份有限公司負責人，委由宜德（起
    訴書誤載為宣德）營造有限公司負責人張慧敏（已據告訴另行分案偵辦）在苗栗
    縣竹南鎮○○段三二二之二（起訴書誤載為三二二之一）、三二四之七、三二四
    之八、三二四之九號土地上營建房屋，因積欠工程款新台幣（下同）四千六百萬
    元，被告丁○○乃於八十七年一月二十二日與宜德營造有限公司簽訂協議書，承
    諾有危害宜德營造有限公司利益時，無條件由宜德營造有限公司可以自己或指定
    人之名義辦理產權移轉登記。八十七年四月間，被君丁○○因分別積欠告訴人丙○○、乙○○各二百六十六萬元及八百三十萬元未償，而遭告訴人聲請法院強制
    執行查封被告丁○○所有坐落台中市○○區○○路四段九九一之一號房屋，被告
    丁○○明知上述竹南鎮○○段房地隨時有遭宜德營造有限公司辦理產權移轉登記
    之危險，為使告訴人丙○○、乙○○答應撤回對其文心路四段九九一之一號房屋
    之強制執行聲請，竟意圖為自己不法之利益，而應允將上述竹南鎮○○段土地所
    建之「農村華廈」Ａ棟六樓及Ｂ棟六樓分別出售予丙○○指定之黃惠鳳及乙○○
    。告訴人丙○○、乙○○不疑有詐，乃於同年四月二十九日向法院撤回強制執行
    之聲請，翌日雙方並簽訂買賣契約，詎於同年六月間，因被告丁○○所積欠宜德
    營造有限公司之工程款未償，代書王壯臺（另為不起訴處分）為顧全宜德營造有
    限公司之利益，將上述「農村華廈」Ａ棟六樓及Ｂ棟六樓房地，過戶予宜德營造
    有限公司指定之案外人林塗金及蔡林春花二人，告訴人丙○○、乙○○始知受騙
    。因認被告涉犯刑法第三百三十九條第二項之詐欺得利罪嫌等語。
二、按犯罪事實應依證據認定之，無證據不得推定其犯罪事實；不能證明被告犯罪者
    ，應諭知無罪之判決，刑事訴訟法第一百五十四條、第三百零一條第一項分別定
    有明文。又認定不利於被告之事實，須依積極證據，苟積極證據不足為不利於被
    告事實之認定時，即應為有利於被告之認定，更不必有何有利之證據；認定犯罪
    事實所憑之證據，雖不以直接證據為限，間接證據亦包括在內，然而無論直接或
    間接證據，其為訴訟上之證明，須於通常一般之人均不致有所懷疑，而得確信為
    真實之程度者，始得據為有罪之認定，最高法院分別著有三十年上字第八一六號
    、七十六年台上字第四九八六號判例可資參照。
三、本件公訴人認被告丁○○涉犯刑法第三百三十九條第二項之詐欺得利罪，無非以
    被告丁○○既於八十七年一月二十二日先與宜德營造有限公司簽訂協議書，應知
    所積欠工程款如未清償，委建之房屋隨時有遭宜德營造有限公司移轉登記之可能
    ，其為圖使其財產免於被強制執行，竟於同年四月三十日謊稱可出售上述「農村
    華廈」Ａ棟六樓及Ｂ棟六樓二戶房屋予告訴人丙○○及乙○○，並以買賣價款抵
    銷原積欠告訴人丙○○、乙○○之債務，而使告訴人丙○○、乙○○陷於錯誤而
    撤回對其台中市○○路○段九九一之一號房屋之強制執行聲請為據。
四、訊據被告丁○○固坦承確有以弘川建設開發股份有限公司負責人身分，將苗栗縣
    竹南鎮○○段三二二之二、三二四之七、三二四之八、三二四之九號土地，委由
    宜德營造有限公司興建案名「農村華廈」之ＲＣ造十層大樓房屋，因積欠宜德營
    造有限公司工程款四千六百萬元，曾於八十七年一月二十二日與宜德營造有限公
    司簽訂協議書，承諾有危害宜德營造有限公司利益時，無條件由宜德營造有限公
    司可以自己或指定人之名義辦理「農村華廈」房屋產權之移轉登記，又於八十七
    年四月間，因分別積欠告訴人丙○○、乙○○各二百六十六萬元及八百三十萬元
    未償，遭告訴人聲請法院強制執行查封其所有坐落台中市○○區○○路四段九九
    一之一號房屋，乃與告訴人丙○○、乙○○協商，其應允將上述「農村華廈」Ａ
    棟六樓及Ｂ棟六樓分別出售予告訴人丙○○、乙○○，告訴人丙○○、乙○○則
    於同年四月二十九日向法院撤回對文心路房屋強制執行之聲請等情，惟堅詞否認
    有何詐欺犯行，並辯稱：伊雖與宜德營造有限公司簽立協議書在先，惟伊欲將「
    農村華廈」Ａ棟六樓及Ｂ棟六樓二戶房屋過戶與告訴人丙○○、乙○○，資以抵
    銷所欠告訴人之債務時，業已取得宜德營造有限公司負責人張慧敏所出具之權利
    拋棄同意書，嗣因代書王壯壹未依協議將「農村華廈」Ａ棟六樓及Ｂ棟六樓二戶
    房屋過戶與告訴人丙○○、乙○○，反為宜德營造有限公司之利益，而將該二戶
    房屋過戶予宜德營造有限公司指定之案外人林塗金及蔡林春花二人，伊始無法將
    應允之「農村華廈」Ａ棟六樓及Ｂ棟六樓二戶房屋過戶予丙○○指定之黃惠鳳及
    乙○○，伊無詐欺之意等語。
五、經查：被告丁○○委由宜德營造有限公司於上述苗栗縣竹南鎮○○段三二二之二
    、三二四之七、三二四之八、三二四之九號土地上營建「農村華廈」大樓，其興
   建完成之不動產總值達二億餘元，有被告丁○○所提出之全部建築改良物登記簿
    謄本及計算表各一份在卷可稽。被告丁○○雖因積欠宜德營造有限公司四千六百
    萬元之工程款，而允諾如有危害宜德營造有限公司利益時（意旨上述工程款四千
    六百萬元無力給付時），同意無條件由宜德營造有限公司可以自己或指定之人之
    名義辦理產權移轉登記，以滿足宜德營造有限公司之債權。然於八十七年四月間
    ，被告丁○○因另積欠告訴人丙○○、乙○○各二百六十六萬元及八百三十萬元
    未償，遭告訴人聲請法院強制執行查封其所有坐落台中市○○區○○路四段九九
    一之一號房屋，被告丁○○遂與告訴人丙○○、乙○○協商，表示願以上述「農
    村華廈」Ａ棟六樓及Ｂ棟六樓分別出售予告訴人丙○○指定之黃惠鳳及告訴人乙○○以為債務之清償，被告丁○○並於同年四月二十九日偕同告訴人至宜德營造
    有限公司負責人張慧敏處，先取得宜德營造有限公司對上開「農村華廈」Ａ棟六
    樓及Ｂ棟六樓二戶房屋之權利拋棄同意書後，再於同年四月三十日與告訴人簽立
    買賣契約等情，亦有相關查封資料、買賣合約書、拋棄同意書各一份附於偵查卷
    內可稽。被告丁○○所委由宜德營造有限公司所興建之「農村華廈」，其不動產
    總價值遠超過宜德營造有限公司之四千六百萬元債權，宜德營造有限公司負責人
    張慧敏即已同意出具上開「農村華廈」Ａ棟六樓及Ｂ棟六樓二戶房屋之權利拋棄
    同意書，則被告丁○○與告訴人簽立買賣契約，客觀上足認被告丁○○確有將上
    開「農村華廈」Ａ棟六樓及Ｂ棟六樓二戶房屋移轉與告訴人所有之意，應無公訴
    人所指自始明知無法移轉竟對告訴人謊稱移轉而獲取告訴人撤回對其台中市○○
    路○段九九一之一號房屋之強制執行聲請之利益之情事。至上開「農村華廈」Ａ
    棟六樓及Ｂ棟六樓二戶房屋，雖因案外人代書王壯壹為宜德營造有限公司之利益
    ，而將之移轉與宜德營造有限公司指定之案外人林塗金及蔡林春花二人，被告丁○○因而無法履行與告訴人間之買賣契約，惟此乃歸因於被告丁○○與宜德營造
    有限公司間嗣後所發生之債務糾紛所致，難認被告丁○○自始即有為自已不法利
    益而對告訴人施用詐術之犯行，此外，復查無代書王壯壹將上開「農村華廈」Ａ
    棟六樓及Ｂ棟六樓二戶房屋移轉與宜德營造有限公司指定之案外人林塗金及蔡林
    春花二人，乃係被告丁○○所指示，尚難僅據上開「農村華廈」Ａ棟六樓及Ｂ棟
    六樓二戶房屋末能依約移轉與丙○○、乙○○，即認被告丁○○有刑法第三百三
    十九條第二項之詐欺得利犯行，依法自應為諭知被告丁○○無罪之判決。
六、本件既諭知無罪之判決，則公訴人另以被告丁○○於八十六年三月間，向被害人
    金倫墩建設股份有限公司詐騙取得相關土地及建造執照資料，因認被告丁○○另
    涉犯詐欺罪而移送併辦部分（八十八年度偵字第五九○七號），與起訴部分應無
    連續犯之裁判上一罪關係可言，本院無從併予審理，爰將此部分退還原承辦檢察
    官另為適法之處理，附此敘明。
據上論斷，應依刑事訴訟法第三百零一條第一項，判決如主文。
中      華      民      國    八十八    年      九      月      八      日
                                臺灣臺中地方法院刑事第七庭
                                    法    官  林  宗  成
右正本證明與原本無異。
如不服本判決，應於判決送達後十日內向本院提出上訴狀，上訴於臺灣高等法院臺中
分院( 須附繕本 )。
                                    書記官
中    華    民    國      八十八      年       九      月     九    日


司法院資訊處製作；財團法人民間司法改革基金會備份。
